【裁判字號】    89,易,3771
【裁判日期】    900313
【裁判案由】    侵占
【裁判全文】
臺灣臺中地方法院刑事判決                        八十九年度易字第三七七一號
    公  訴  人  台灣台中地方法院檢察署檢察官
    被      告  甲○○
右列被告因侵占案件，經檢察官提起公訴（八十九年度偵緝字第七四九號），本院判
決如左：
    主  文
甲○○意圖為自己不法之所有，而侵占自己持有他人之物，處有期徒刑參月，如易科
罰金以佰元折算壹日。
    事  實
一、甲○○於民國（下同）八十八年十一月十七日二十時許，前往台中縣烏日鄉○○
    村○○路五中巷四十三弄六號乙○○住處，向乙○○借用車牌號碼ＮＭ─五七七
    ０號自小客車至台中市收取帳款，約明當日晚上收帳完後，即予歸還，詎甲○○
    於當日夜間，收取帳款後，竟意圖為自己不法之所有，易持有為所為，將該自小
    客車侵占入己，據為己有，供其代步使用，未依約還返。嗣經乙○○催討，亦不
    歸還，且不知去向。嗣至八十九年八月十九日，甲○○駕駛上揭自小客車，在台
    中市○○路因違規停車，遭台中市警察局拖吊停置於台中市○○○路拖吊場內，
    乙○○接獲拖吊場之通知，始至拖吊場取回該車。
二、案經乙○○訴由台灣台中地方法院檢察署檢察官偵查起訴。
    理  由
一、訊據被告甲○○固坦承向告訴人乙○○借用上揭自小客車未予歸還之事實，惟否
    認有何侵占犯行，辯稱：伊是利用告訴人的車子賣茶葉，等伊賺錢後，即會返還
    該車云云。惟查：右揭事實，業據告訴人指述明確，且被告於八十八年十一月十
    七日向告訴人借用上述自小客車時，向告訴人明確表示當天晚上即會返還，詎被
    告竟一去不返，其間告訴人於八十八年三月間收受公路警察局寄發之交通違規單
    後，即寄發存證信函予被告，要求被告立即將車返還，然被告於收悉該存證信函
    後，竟僅寫信向告訴人表示歉意，之後即無音訊，亦未將車返還，直至告訴人提
    出本案侵占告訴之後，被告甲○○屢傳未到，且經台灣台中地方法院檢察署發布
    通緝，亦未歸還。其後，告訴人接到拖吊場之通知書，始知伊所有之自小客車，
    因被告違規停車，遭台中市警察局拖吊，告訴人始循此於八十九年八月十八日取
    回該車，核算被告使用該車達十月久等情，有存證信函、被告寄予告訴人之書信
    、台中市警察局函文暨檢附領車紀錄資料表在卷可憑。被告與告訴人僅約定借用
    自小客車一日，然被告卻於期限屆至後，仍未返還該自小客車，亦未與告訴人聯
    繫，擅自使用該車達十個月，如非事後違規停車遭拖吊，告訴人亦顯然未能順利
    取回該車。因此，被告有侵占之不法所有意圖，至為明確，被告所辯，顯不足採
    信，事證已明，被告犯行堪予認定。
二、核被告所為，係犯刑法第三百三十五條第一項之侵占罪。查被告行為後，刑法第
    四十一條業於九十年一月十日修正公布，並於同年月十二日生效，其中第一項關
    於得易科罰金之罪，修正為最重本刑為五年以下有期徒刑以下之刑之罪，因此，
    本件被告所犯之侵占罪，係屬得易科罰金之罪名，併此敘明。爰審酌被告犯罪之
    動機、目的、手段、其品性及智識程度、犯罪所生之危害、告訴人已取回被侵占
    物及被告犯罪後之態度等一切情狀，量處如主文所示之刑，並諭知易科罰金之折
    算標準。
據上論斷，應依刑事訴訟法第第二百九十九條第一項前段、刑法第二條第一項前段、
第三百三十五條第一項、第四十一條第一項前段、罰金罰鍰提高標準條例第一條前段
、第二條，判決如主文。
中      華       民    國       九十     年    三    月    十二      日
                                      臺灣台中地方法院刑事第三庭
                                          法  官  黃  峻  隆
右正本證明與原本無異。
如不服本判決，應於判決送達後十日內向本院提出上訴狀，上訴於臺灣高等法院臺中
分院( 須附繕本 )。
                                          書記官
中      華       民       國       九十     年     三   月    十三      日
附錄論罪科刑法條
中華民國刑法第三百三十五條第一項
意圖為自己或第三人不法之所有，而侵占自己持有他人之物者，處五年以下有期徒刑
、拘役或科或併科一千元以下罰金。


司法院資訊處製作；財團法人民間司法改革基金會備份。
